【裁判字號】    99,交聲,346
【裁判日期】    990930
【裁判案由】    違反道路交通管理處罰條例聲明異議
【裁判全文】
臺灣新竹地方法院交通事件裁定  99年度交聲字第346號
原處分機關  交通部公路總局新竹區監理所新竹市監理站
異  議  人
即受處分人  甲  ○
上列異議人即受處分人因違反道路交通管理處罰條例案件，對於
交通部公路總局新竹區監理所新竹市監理站民國99年5 月31日竹
監新三字第裁51-E00000000號違反道路交通管理事件裁決處分聲
明異議，本院裁定如下：
    主  文
原處分撤銷。
甲○不罰。
    理  由
一、原處分機關略以：異議人即受處分人甲○於民國98年3 月17
    日上午10時42分許，騎乘車牌號碼QD7 ─533 號機器腳踏車
    ，行經新竹市○○路315 號前，與臧旋旎所騎乘機器腳踏車
    發生交通事故，因有「肇事逃逸致人受傷，而未依規定處置
    」違規，遭新竹市警察局交通隊員警填製竹市警交字第，E0
    0000000 號舉發違反道路交通管理事件通知單（下稱舉發通
    知單），逕行舉發異議人違反道路交通管理處罰條例第62條
    第4 項前段規定。異議人不服向原處分機關依法陳述，經原
    處分機關函請舉發單位調查結果，仍認異議人確有前述違規
    行為，原處分機關乃於99年5 月31日以竹監新三字第裁51-E
    00000000號裁決書（下稱裁決書），依道路交通管理處罰條
    例第62條第3 項、第4 項（原處分書漏引第3 項）之規定，
    裁處異議人罰鍰新臺幣（下同）6,000 元，並吊銷普通重機
    駕駛執照，1 年內禁考等語。
二、本件聲明異議意旨略以：異議人即被處分人甲○於99年3 月
    17日上午騎乘機器腳踏車，行經新竹市○○路315 號前，路
    口號誌剛轉換為綠燈、車輛剛起步時，異議人因閃避前方車
    輛，致機車手把擦撞到同向被害人臧婕旎所騎乘機器腳踏車
    把手，擦撞當時因撞擊力道不大，其車輛並無受損，且異議
    人患有輕度聽覺機能障礙並領有身心障礙手冊，致異議人未
    曾察覺，即離開現場，絕非肇事逃逸之故意。另異議人事後
    已與被害人達成和解，亦經臺灣新竹地方法院檢察署檢察官
    為不起訴處分。為此，爰依法聲明異議等語。
三、經查：
    (一)證人即被害人臧婕旎於異議人涉犯違背安全駕駛致交通危
      險罪案件偵查中證稱：案發當時，伊經過北大路的麥當勞
      ，就停在路口等紅燈，待號誌轉換為綠燈，伊剛起步約2
      、3 秒，伊就聽到左方即異議人口出「你要撞到我了」，
      應該是他對他的左邊車輛講，他為了閃避他左邊車輛而撞
      到伊的車輛，我們2 部機車把手碰撞到，車身並沒有擦撞
      ，力道並不會很大，因為我們2 部車都剛起步，起步速度
      不快，我們手把碰撞後，伊有看到異議人在試圖穩住他的
      車身，伊也在穩住伊的車身，但是伊最後還是失控倒地。
      伊被異議人碰撞後，伊沒有說話，伊急著穩住伊的車身，
      也沒有注意有無看到我們有發生車禍，伊倒地起身後，異
      議人已騎機車走了等語，有本院調閱臺灣新竹地方法院檢
      察署99年度偵字第3428號偵查卷附之訊問筆錄（見前開偵
      查卷第32頁）可稽。
    (二)參以異議人年近80歲高齡，且患有輕度聽覺機能障礙，此
      有中華民國身心障礙手冊影本1 份在卷可參，則依異議人
      之生理狀況，其注意力及反應力顯較常人減低。異議人所
      騎駛機器腳踏車行經新竹市○○路315 號前路口時，因不
      慎與被害人臧婕旎所騎乘機器腳踏車左側把手發生輕微擦
      撞，而未發出異常聲響，且被害人於所騎乘機車碰撞倒地
      之後，亦未出聲呼喊，異議人辯稱當時不知道與被害人所
      騎乘機車發生碰撞乙節，應屬可信。則異議人前開異議理
      由，尚屬非虛，而可採信。
    (三)又刑法第185 條之4 規定駕駛動力交通工具肇事，致人死
      傷而逃逸之處罰，立法目的係為了維護交通安全，加強救
      護，減少被害人的死傷，促使駕駛人於肇事後，能對被害
      人即時加以救護，並確保被害人民事上之求償請求權；而
      道路交通管理處罰條例第62條第3 項前段、第4 項規定關
      於駕駛汽車肇事致人受傷或死亡而逃逸罪責的成立宗旨，
      在於能夠及時給予受傷者作出救護的舉動，來避免傷害的
      加重或者死亡的發生，此時如未作出相當之舉止措施而離
      去，即能謂有逃逸之主觀意思，蓋道路交通事故發生後，
      有受傷或死亡之情形者，應即時救護或採必要之措施，以
      防損害範圍之擴大。如駕駛人於肇事後，隨即駕車逃離現
      場，不僅使肇事責任認定困難，更可能使受傷之人喪失生
      命，自有從嚴處理之必要。職是之故，駕駛人駕駛動力交
      通工具肇事發生交通事故，不論其責任之歸屬為何，即有
      義務留在肇事現場，採取救護或其他必要措施，並向警察
      機關報告，以保護他人權益，同時釐清肇事責任，自不待
      言。此二法規之立法目的係屬同一，在構成要件之解釋自
      應同一，以避免法律適用之失衡。本件異議人對於肇事致
      人受傷之情狀並無知悉，已如前述，依前揭說明，異議人
      於肇事後雖未停車查看而逕自離去，仍不該當「駕車肇事
      致人受傷逃逸」之違規。原舉發機關逕予製單舉發，即有
      違誤。
四、綜上所述，本件異議人並未有舉發通知單所記載之違規行為
    ，原舉發機關以異議人有「駕車肇事致人受傷逃逸」之違規
    事由逕予製單舉發，原處分機關復依前開舉發通知單，對異
    議人為上開裁罰，尚有未當，本院爰將原處分撤銷，並自為
    裁定如主文第2 項所示。
五、據上論斷，應依道路交通案件處理辦法第20條，裁定如主文
    。
中    華    民    國    99    年    9    月    30     日
                       交通法庭      法  官    邱玉汝
以上正本證明與原本無異。
如不服本裁定，應於裁定送達後5日內向本院提出抗告狀。
中    華    民    國    99    年    9     月    30    日
                                     書記官     陳怡芳

司法院資訊處製作；財團法人民間司法改革基金會備份。
